【裁判字號】    90,易緝,46
【裁判日期】    900420
【裁判案由】    偽造文書
【裁判全文】
臺灣高雄地方法院刑事判決                            九十年度易緝字第四六號
    公  訴  人  臺灣高雄地方法院檢察署檢察官
    被      告  甲○○
右列被告因偽造文書案件，經檢察官提起公訴（八十三年度偵字第五六六一號），本
院判決如左：
    主  文
甲○○行使偽造私文書，足以生損害於公眾及他人，處有期徒刑參月，如易科罰金，
以參佰元折算壹日。
內政部警政署國道公路警察局舉發違反道路交通管理事件通知單公警局字（８３）第
0000000號之收受通知聯者簽章欄上偽造之「林明宗」署押壹枚沒收。
    事  實
一、甲○○於八十三年三月十五日上午十時七分許，駕駛車牌號碼ＶＣ－三八八五號
    自用小客車，行經國道高速公路南下三一０公里處時，因違規超速及無照駕駛遭
    交通員警林嘉倫攔下開單告發，乃為圖脫免受罰，竟冒用友人林明宗之名義，在
    內政部警政署國道公路警察局舉發違反道路交通管理事件通知單公警局字（８３
  ）第0000000號之收受通知聯者簽章欄上偽造之「林明宗」之簽名以示已
    收到該通知單之意思，復交回該警員收執處理，足以生損害於林明宗及道路交通
    管理之正確性。
二、案經內政部警政署國道公路警察局第五警察隊報請臺灣高雄地方法院檢察署檢察
    官偵查起訴。
    理  由
一、右揭事實，業據被告甲○○坦認不諱，並有上開通知單一紙附卷可稽，堪認被告
    之自白核與事實相符，自得採為論罪之依據，本件事證已臻明確，被告犯行洵堪
    認定。至被告雖另以本件與其於八十五年間起為掩飾通緝犯之身分，而偽造蔡光
    文身分證件及於八十六年一月十七日被警查獲持有安非他命而於警偵訊筆錄偽簽
    蔡光文署押後飭回；又再次偽造陳得時身分證件及於八十六年十二月十四日再度
    為警查獲持有安非他命時，並於警偵訊時再偽簽陳得時之署押等犯行有連續犯之
    關係（即本院於九十年三月二日以九十年易緝字第四四號判處被告甲○○連續偽
    造署押有期徒刑六月在案）應為該案判決效力所及置辯。惟查，被告於八十五、
    六年間為逃避通緝而有偽造文書等犯行，固經本院於九十年三月二日以九十年易
    緝字第四四號判處被告連續偽造署押有期徒刑六月在案，有該案判決書一份在卷
    可參，然參諸本件被告為脫免受罰而偽簽林明宗之時尚未遭通緝，被告實係於八
    十三年六月二十七始經臺灣高雄地方法院檢察署發佈通緝在案，有臺灣高等法院
    被告全國前案紀錄表及臺灣高雄地方法院檢察署刑案資料查註紀錄表各一份附卷
    足稽，及本件被告之犯罪時間在前且距該案犯行相隔亦近二年之久等情以觀，顯
    見被告本件之犯行應係臨時起意甚明，自難與事隔近二年之久之後案以連續犯同
    一案件視之；況本件係於八十三年五月十八日受理亦較該案八十八年二月十九日
    之繫屬在先，且該案僅係先於本件判決並經被告提起上訴而尚未確定，則縱認本
    件與該案有連續犯之同一案件關係，然依刑事訴訟法第八條之規定及司法院大法
    官會議第四十七號、第一六八號解釋之意旨，本院亦屬有管轄權之法院，是自得
    為審判，被告前開所辯，要無可採，併此敘明。
二、查被告甲○○於上開通知單之收受通知聯者簽章欄內偽造「林明宗」之署押，是
    其性質已含有收到該通知單之意思，乃屬收據之性質，自該當偽造私文書之行為
    ；其復持該紙偽造之私文書交付與取締之警員以明示收到通知單作為警員取締之
    回執，則係屬對該私文書之內容有所主張，足以生損害於林明宗及道路交通管理
    之正確性，是核其所為係犯刑法第二百十六條、第二百十條之行使偽造私文書罪
    名；被告偽造署押為偽造私文書之階段行為，又偽造私文書後據以行使，其偽造
    之低度行為為行使之高度行為所吸收，均不另論罪。公訴人認被告係犯刑法第二
    百十七條第一項之偽造署押罪，容有誤會，惟不妨害事實之同一，起訴法條自應
    予變更。爰審酌被告曾有麻藥前科，不知戒慎行止，猶圖以非法方法脫免受罰，
    所為非是，本不宜輕縱，惟念其犯後坦承犯行，態度良好等一切情狀量處如主文
    所示刑，併諭知易科罰金折算之標準，以資懲儆。又刑法第四十一條業已於九十
    年一月十日修正公布，並於九十年一月十二日生效，依其修正內容為犯最重本刑
    為五年以下有期徒刑以下之刑之罪，而受六個月以下有期徒刑或拘役之宣告，因
    身體、教育、職業、家庭之關係或其他正當事由，執行顯有困難者，得以一元以
    上三元以下折算一日，得易科罰金；另易科罰金之事項應依新法即裁判時之法律
    而無刑法第二條第一項但書之適用，亦經最高法院二十四年七月總會決議在案，
    是就被告宣告之刑乃依新法併以諭知易科罰金之折算標準，併此敘明。被告於內
    政部警政署國道公路警察局舉發違反道路交通管理事件通知單公警局字（８３）
    第0000000號之收受通知聯者簽章欄上偽造之「林明宗」署押乙枚沒收，
    應依刑法第二百十九條之規定，併予宣告沒收。
三、公訴意旨另略以：被告於右揭時、地，經上開員警攔車取締，明知其本人非林明
    宗，猶謊報林明宗姓名年籍，由該員警將此不實之資料登載於內政部警政署國道
    公路警察局舉發違反道路交通管理事件通知單上，因認被告涉有刑法二百十四條
    使公務員登載不實事項於公文書罪嫌。經查，本件係前開員警於取締被告甲○○
    超速及無照駕駛時，依被告所陳之林明宗明姓名年籍而填載於前開通知單上，並
    經被告簽收後，再次要求被告出示身分證件核對後始發覺有異而查獲等情，固據
    被告供陳在卷，惟按刑法第二百十四條所謂使公務員登載不實事項於公文書罪，
    須一經他人之聲明或申報，公務員即有登載之義務，並依其所為之聲明或申報予
    以登載，而屬不實之事項者，始足構成，若其所為聲明或申報，公務員尚須為實
    質之審查，以判斷其真實與否，始得為一定之記載者，即非本罪所稱之使公務員
    登載不實，此有最高法院著有七十三年台上字第一七一Ｏ號判例可資參照；而道
    路交通管理處罰條例規範意旨在於加強道路交通管理，維護交通秩序，以確保交
    通安全，為該條例第一條所明文規定，是足見該條例重在處罰違規之行為人，故
    值勤員警取締交通違規之駕駛人，於攔截掣單舉發時，對於駕駛之行為人之姓名
    年籍，自負有實質審查之義務，則本件值勤員警在未予詳查下，逕依被告所陳林
    明宗之姓名年籍率爾予以登載於職務上所掌管之公文書─舉發違反道路交通管理
    事件通知單上，並由被告偽簽林明宗後，於再次要求被告出示身分證件後始發覺
    登載有誤而查獲，則縱上開登載之資料與被告本人不符，惟既與構成要件有間，
    自尚難以該罪相繩。此外，復查無其他證據足資證明被告有公訴人所指之右揭使
    公務員登載不實事項於公文書罪之犯行，被告犯罪尚屬不能證明，本應為無罪判
    決之諭知，惟因公訴意旨認此部分與前開有罪部分，有牽連犯之裁判上一罪關係
    ，爰不另為無罪判決之諭知，附此敘明。
據上論斷，應依刑事訴訟法第二百九十九條第一項前段、第三百條，刑法第二條第一
項前段、第二百十六條、第二百十條、第四十一條第一項、第二百十九條，罰金罰鍰
提高標準條例第二條、判決如主文。
中      華      民      國     九十     年      四      月    二十      日
                                  臺灣高雄地方法院刑事第三庭
                                      法    官  柯彩燕
右正本證明與原本無異。
如不服本判決，應於判決送達後十日內，向本院提出上訴狀。
                                書記官    楊真芬
中    華    民    國      九十      年      四      月      二十四      日


司法院資訊處製作；財團法人民間司法改革基金會備份。
